【裁判字號】    95,訴,1615
【裁判日期】    951219
【裁判案由】    毒品危害防制條例
【裁判全文】
臺灣彰化地方法院刑事判決              95年度訴字第1615號
公  訴  人  臺灣彰化地方法院檢察署檢察官
被      告  甲○○
上列被告因違反毒品危害防制條例案件，經檢察官提起公訴（95
年度毒偵字第3388、3430號），本院認有刑事訴訟法第273-1 條
第1 項之情形，而改依簡式審判程序判決如下：
    主  文
甲○○施用第一級毒品，累犯，處有期徒刑壹年。
        事  實
一、甲○○前於民國（下同）93年間，因竊盜案件，經本院於93
    年8 月16日，以93年度簡上字第20號判決判處有期徒刑1 年
    確定：又因違反毒品危害防制條例案件，經本院以93年度訴
    字第83號判決判處有期徒刑10月，惟因不服前開判決，旋由
    臺灣彰化地方法院檢察署檢察官提起上訴，經臺灣高等法院
    臺中分院以93年度上訴字第963 號判決駁回上訴，而於93年
    8 月19日確定，上開二案並經臺灣高等法院臺中分院以93年
    度聲字第756 號裁定定其應執行有期徒刑1 年7 月，業於94
    年11 月7日因縮短刑期滿而執行完畢。另於90年間，因施用
    毒品案件，經本院裁定令入勒戒處所施以觀察、勒戒，因認
    有繼續施用毒品之傾向，再經本院於90年3 月6 日，以90年
    度毒聲字第941 號裁定令入戒治處所施以強制戒治1 年，惟
    因其執行成效經評定為合格，再以90年度毒聲字第2877號裁
    定於90 年9月12日停止戒治付保護管束，並以90年度毒聲字
    第4639 號 裁定撤銷停止戒治令入戒治處所施以強制戒治，
    業於91年7 月26日執行完畢釋放，並由臺灣彰化地方法院檢
    察署檢察官於91年8 月14日，以91年度戒毒偵字第731 、
    732 、733 、734 號為不起訴處分確定；復於92年間，再因
    施用毒品案件，經本院於92年12月30日，以92年度毒聲字第
    2646號裁定令入戒治處所施以強制戒治1 年，惟因法律修正
    而無庸執行。詎其仍不知悔改，於前開91年間強制戒治執行
    完畢釋放後5 年內，竟又另行基於施用第一級毒品海洛因之
    犯意，接續於95年7 月20日上午7 時許，及同年7 月24日回
    溯3 日內之某時，在其位於彰化縣鹿港鎮東崎里打鐵巷18-6
    號之住所處等地，以將第一級毒品海洛因置入針筒內摻水混
    合後，再持以施打手臂之方式，接續施用第一級毒品海洛因
    2 次。嗣先於95年7 月20日13時30分許，為警定期通知到場
    ，經其同意採集其尿液送驗，結果確呈嗎啡陽性反應；復於
    95年7 月24日10時36許，因涉嫌竊盜案件為警查獲，經徵其
    同意，採集其尿液送驗，結果亦呈嗎啡陽性反應，始循線查
    悉上情。
二、案經彰化縣警察局鹿港分局報請臺灣彰化地方法院檢察署檢
    察官偵查起訴，本院認有刑事訴訟法第273-1條第1 項之情形
    ，而改依簡式審判程序審理。
    理  由
一、按除被告所犯為死刑、無期徒刑、最輕本刑為3 年以上有期
    徒刑之罪或高等法院管轄第一審案件者外，於刑事訴訟法第
    273 條第1 項程序進行中，被告先就被訴事實為有罪之陳述
    時，審判長得告知被告簡式審判程序之旨，並聽取當事人、
    代理人、辯護人及輔佐人之意見後，裁定進行簡式審判程序
    ；除簡式審判程序及簡易程序案件外，第一審應行合議審判
    ，刑事訴訟法第273-1 條第1 項、第284-1 條分別定有明文
    。本件被告甲○○所犯係死刑、無期徒刑、最輕本刑為3 年
    以上有期徒刑或高等法院管轄第一審案件以外之罪，並於本
    院行準備程序時就被訴事實為有罪之陳述，本院合議庭依前
    揭規定，經評議結果，裁定改由受命法官獨任行簡式審判程
    序，先予敘明。
二、上揭事實，業據被告甲○○迭於警詢、本院行準備程序及審
    理時均坦承不諱，且其於95年7 月20日、同年7 月24日為警
    查獲時所採取之尿液，經送鑑驗結果，確呈嗎啡陽性反應，
    此有彰化縣警察局鹿港分局委託檢驗尿液代號與真實姓名對
    照表、彰化縣警察局鹿港分局委託檢驗尿液代號與真實姓名
    對照認證單及詮昕科技股份有限公司95年7 月31日、同年8
    月9 日報告編號00000000、00000000號濫用藥物尿液檢驗報
    告各一紙附卷可稽，應認被告之自白確與事實相符，洵堪採
    信。另查，被告曾於90年間，因施用毒品案件，經本院裁定
    令入勒戒處所施以觀察、勒戒，因認有繼續施用毒品之傾向
    ，再經本院於90年3 月6 日，以90年度毒聲字第941 號裁定
    令入戒治處所施以強制戒治1 年，惟因其執行成效經評定為
    合格，再以90年度毒聲字第2877號裁定於90年9 月12日停止
    戒治付保護管束，並以90年度毒聲字第4639號裁定撤銷停止
    戒治令入戒治處所施以強制戒治，業於91年7 月26日執行完
    畢釋放等情，有臺灣高等法院被告全國前案紀錄表及臺灣彰
    化地方法院檢察署刑案資料查註紀錄表各一份在卷足憑，被
    告顯係於受強制戒治執行完畢釋放後，5 年內再犯毒品危害
    防制條例第10條第1 項之罪，依同條例第23條第2 項規定，
    應依法論科。綜上所述，本件犯罪事證明確，被告前開犯行
    洵堪認定。
三、查我國刑法自95年7 月1 日起廢除連續犯之適用，有關客觀
    上具有數行為外觀之犯罪究應為如何之論罪，此在犯罪態樣
    不同及所侵害法益數不同之情況下，究應論以數罪併罰（如
    先後竊盜數人所侵害之法益為數個人財產法益）或接續犯（
    如密接同時、地竊盜同一人之財物而侵害單一個人財產法益
    ），甚或其他之實質上一罪（如集合犯等）而論處罪刑，此
    似宜審酌犯罪行為人犯罪之決意，及時間之差距、空間之緊
    密否，所侵害之法益數等為綜合之判斷，同時更應避免產生
    刑罰過重之不合理現象。按海洛因係毒品危害防制條例所定
    之第一級毒品，不得非法施用。是被告甲○○施用第一級毒
    品海洛因之行為，核係犯毒品危害防制條例第10條第1 項之
    施用第一級毒品罪。查被告為施用第一級毒品海洛因而持有
    第一級毒品之低度行為，應為施用之高度行為所吸收，不另
    論罪。次查本件被告雖有先後2 次施用第一級毒品海洛因之
    犯行，惟衡以犯罪之時間（2 次施用之時間相差僅1 、2 天
    ，且係將一次所購得之毒品分2 次施用）及空間（均係在同
    一地點施用），與所侵害之法益數（施用毒品係侵害同一法
    益），顯見本件被告應係利用同一機會，在同一時段就同一
    犯罪構成事實，本於單一犯意而接續進行，以實現一犯罪構
    成要件之單一行為，自係屬接續犯，應以一施用第一級毒品
    罪論處。至公訴人於起訴書內雖提及有關施用毒品成癮或有
    施用毒品之習慣者，應為集合犯，惟此部分於本案因尚無從
    證明，故自不應逕論以集合犯，此公訴人尚有誤會，同此敘
    明。末查被告曾於93年間，因竊盜案件，經本院於93年8 月
    16 日 ，以93年度簡上字第20號判決判處有期徒刑1 年確定
    ：又因違反毒品危害防制條例案件，經本院以93年度訴字第
    83號判決判處有期徒刑10月，惟因不服前開判決，旋由臺灣
    彰化地方法院檢察署檢察官提起上訴，經臺灣高等法院臺中
    分院以93年度上訴字第963 號判決駁回上訴，而於93年8 月
    19日確定，上開二案並經臺灣高等法院臺中分院以93年度聲
    字第756 號裁定定其應執行有期徒刑1 年7 月，業於94年11
    月7日 因縮短刑期滿而執行完畢等情，有臺灣高等法院被告
    全國前案紀錄表1 件在卷可參，被告於受徒刑執行完畢後，
    5 年以內故意再犯有期徒刑以上之罪，為累犯，應依刑法第
    47條第1 項之規定加重其刑。爰審酌被告前曾有施用毒品犯
    行，經送觀察、勒戒及強制戒治執行完畢釋放後，猶不知悔
    改，再施用毒品不輟，不僅戕害自身健康，更辜負國家將之
    視為病人，並施以長時間之戒治處遇之苦心，惟其對他人權
    益之侵害仍屬有限，於本院行準備程序與審理時均已坦承犯
    行，暨其犯罪動機、目的、手段、施用之次數、期間及其智
    識程度、生活狀況等一切情狀，量處如主文所示之刑，以示
    懲儆。
四、併案意旨雖以：被告甲○○於95年10月19日下午5 時許，在
    其位於彰化縣鹿港鎮東崎里打鐵巷18-6號之住處，施用第一
    級毒品海洛因1 次，嗣於95年10月20日上午7 時40分為警查
    獲，並扣得海洛因1 包（毛重0.5 公克）（此部分併案事實
    業據公訴人於本院準備程序時當庭更正），而認被告此部分
    所為亦涉犯毒品危害防制條例第10條第1 項之施用第一級毒
    品罪，且與本件被告上開所涉犯之施用第一級毒品罪間，具
    有集合犯之實質上一罪關係，故請求移送併案審理（案號：
    臺灣彰化地方法院檢察署95年度毒偵字第4283號）。然按提
    起公訴應由檢察官向管轄法院提出起訴書為之，刑事訴訟法
    第264 條第1 項定有明文。是以檢察官於提起公訴後，另以
    函片將被告之犯罪事實移送法院聲請併案審理，除該移送之
    犯罪事實與已經起訴部分間有實質上一罪或裁判上一罪關係
    ，為起訴效力所及，受訴法院應予合一審判外，並不具起訴
    之效力，法院自毋庸予以審判（參照最高法院89年度臺上字
    第1825號判決意旨）。然查：上開檢察官所函移請求本院併
    案審理之被告甲○○另於95年10月19日施用第一級毒品海洛
    因之犯行，因上開有關被告施用第一級毒品海洛因之犯罪時
    間係在95年7 月20日上午7 時許，及同年7 月24 日 回溯3
    日內之某時，而與併案被告所為之犯罪時間95年10 月19 日
    ，二者相距達到80餘日之久，且經本院當庭詢之被告亦供稱
    ：「（法官問：95年7 月24日被警查獲後，是否還有想要施
    用毒品？）沒有，我就去花壇的藥局去拿藥戒毒。」、「（
    法官問：那為何同年10月份還想要施用毒品？）因為壓力大
    ，有老婆及2 個小孩要養，1 個月薪水1 萬多元，生活壓力
    大。」等語（見本院95年12月5 日審判筆錄），足見被告於
    95年10月19日施用第一級毒品海洛因1 次之犯行係另行起意
    為之，實尚難認被告係如公訴人所指基於成癮之犯意而反覆
    為之。從而，揆之前揭最高法院判決意旨，應認併案意旨所
    指之施用第一級毒品犯行，與本案上開論罪科刑部分無何集
    合犯之實質上一罪之關係，本院自無從併審前開部分，自應
    退由承辦檢察官另行依法處理，末此敘明。
五、據上論斷，應依刑事訴訟法第273 之1 條第1 項、第299 條
    第1項 前段，毒品危害防制條例第10條第1 項，刑法第11條
    前段、第47條第1 項，判決如主文。
本案經檢察官郭玄義到庭執行職務。
中    華    民    國    95    年    12    月    19    日
                  臺灣彰化地方法院刑事第二庭
                                法  官  黃齡玉
以上正本證明與原本無異。
如不服本判決，應於判決送達10日內，向本院提出上訴狀 (須附
繕本)。
中    華    民    國    95    年    12    月    19    日
                                書記官  施嘉玫
毒品危害防制條例第10條第1項
施用第一級毒品者，處 6 月以上 5 年以下有期徒刑。


司法院資訊處製作；財團法人民間司法改革基金會備份。
